臺灣高等法院臺中分院民事裁定
109年度重上字第166號
上  訴  人  宗佩瑛    
訴訟代理人  林錦隆律師                      
被上訴人    宗佩珍  
訴訟代理人  陳明發律師                      
複代理人    王淑貞  
上列當事人間請求所有權移轉登記事件，本院裁定如下：
     主  文
本件上訴第三審之訴訟標的價額核定為新臺幣2,320,971元。
上訴人溢繳之第二審裁判費新臺幣117,200元，及第三審裁判費
新臺幣117,200元，應予返還。
    理  由
一、按計算上訴利益，準用關於計算訴訟標的價額之規定；訴訟
    標的之價額，由法院核定。核定訴訟標的之價額，以起訴時
    之交易價額為準；無交易價額者，以原告就訴訟標的所有之
    利益為準。民事訴訟法第466條第4項、第77條之1第1、2項
    定有明文。復按訴訟費用如有溢收情事者，法院應依聲請並
    得依職權以裁定返還之，同法第77條之26第1項亦有明文。
    又核定訴訟標的之價額，為法院應依職權調查之事項，不受
    當事人主張及下級法院原核定訴訟標的價額之拘束，倘下級
    法院所核定之訴訟標的之價額有誤，上級法院仍得重新核定
    （最高法院107年度台抗字第700號裁定意旨參照）。
二、經查：
㈠、被上訴人於原審先位之訴，請求上訴人⑴應將坐落臺中市○區○
    ○段000地號土地（權利範圍100000分之4264）及其上同段00
    00建號建物（門牌號碼臺中市○區○○○○街00號，權利範圍全
    部）、同段0000建號建物（門牌號碼臺中市○區○○○○街00號
    地下室，權利範圍100000分之1000)【下稱系爭房地】所有
    權移轉登記予被上訴人。⑵上訴人於移轉登記同時，應將系
    爭房地於民國106年10月25日設定新臺幣（下同）840萬元之
    最高限額抵押權塗銷；於備位之訴，請求上訴人應給付10,2
    47,670元及法定遲延利息。先位之訴請求標的之系爭房地價
    額為2,320,971元（計算方式詳如附表所示）；備位之訴之
    訴訟標的金額為10,247,670元。依民事訴訟法第77條之2第1
    項規定，應以價額最高之10,247,670元定其訴訟標的價額，
    應徵第一審裁判費為102,200元，並據被上訴人繳納（見原
    審中司調卷第12頁）。
㈡、嗣原審判准被上訴人先位之訴關於移轉系爭房地所有權登記
    之請求，駁回被上訴人其餘之訴。上訴人就其敗訴之先位之
    訴部分提起上訴，則其上訴利益額為2,320,971元，應徵第
    二審裁判費為36,100元。而查上訴人已繳納第二審裁判費15
    3,300元（見本院卷㈠第19頁），則溢繳之第二審裁判費117,
    200元【計算式：153,300元-36,100元=117,200元】，應依
    民事訴訟法第77條之26第1項規定職權返還上訴人。
㈢、又被上訴人於本院審理時撤回備位之訴，本院僅就先位之訴
    （即移轉系爭房地所有權部分）為裁判，並於110年8月24日
    判決上訴人敗訴。上訴人於110年9月16日提起第三審上訴，
    則其上訴利益額為2,320,971元。因此，本件上訴第三審訴
    訟標的價額應核定為2,320,971元，應徵第三審裁判費為36,
    100元，上訴人已繳納153,300元，溢繳之第三審裁判費117,
    200元，亦應依民事訴訟法第77條之26第1項規定職權返還上
    訴人。
三、爰裁定如主文。
中　　華　　民　　國　　110 　年　　12　　月　　2 　　日
              民事第五庭    審判長法　官  游文科
                                  法　官  楊珮瑛
                                  法　官  李慧瑜
正本係照原本作成。
訴訟標的價額之核定部分得抗告，其餘不得抗告。
如不服本裁定應於裁定送達後10日內向本院提出抗告理由狀（須
按他造人數附具繕本），並繳納抗告裁判費新台幣1,000元。因
疫情而遲誤不變期間，得向法院聲請回復原狀。
                                  書記官  陳秀鳳

中　　華　　民　　國　　110 　年　　12　　月　　3 　　日
附表：
１、臺中市○區○○段000地號土地公告現值每平方公尺80,834元×57
    1平方公尺×權利範圍100000分之4264=1,968,101元。
２、臺中市○區○○段0000○號建物（門牌號碼臺中市○區○○○○街00號
    、同段0000建號建物（同街00號地下室）於108年度之課稅
    現值：347,000元+587,000X權利範圍1000/100000=352,870
    元。
系爭房地之價額為2,320,971元【計算式：1,968,101元+352,870
=2,320,971元】。